臺灣嘉義地方法院民事判決
110年度嘉小字第575號
原      告  林文釧  
被      告  林文財  
上列當事人間請求損害賠償事件，本院於民國110年8月18日言詞
辯論終結，判決如下：
    主      文
被告應給付原告新臺幣（下同）18,500元，及自民國110年6月29
日起至清償日止，按年息百分之5計算之利息。
原告其餘之訴駁回。
訴訟費用1,000元由被告負擔350元，餘由原告負擔。
本判決原告勝訴部分得假執行。但被告如以18,500元為原告預供
擔保，得免為假執行。
    事實及理由
壹、程序事項
    按訴狀送達後，原告不得將原訴變更或追加他訴，但擴張或
    減縮應受判決事項之聲明者，不在此限，民事訴訟法第255
    條第1項但書第3款定有明文。經查，本件原告於民國110年6
    月11日起訴主張被告毀損其樹木、竹子、石砌牆一段，並以
    灌水泥方式毀損該處石砌牆梯等，請求被告應給付56,500元
    ，嗣於110年7月21日言詞辯論期日追加利息為起訴狀繕本送
    達之翌日起至清償日止，按年息5%計算之利息。又於110年8
    月18日言詞辯論期日減縮請求金額為52,900元，核原告所為
    追加利息之請求及減縮請求金額，核屬擴張及減縮應受判決
    事項之聲明，揆諸首揭規定，均應予准許。
貳、實體事項
一、原告主張略以：
（一）被告於109年11、12月間某日，未經原告同意，將原告種
      植於坐落嘉義縣○○鄉○○段000○0地號土地（下稱系爭土地
      ）上芒果樹1棵、龍眼樹4棵、竹子40枝砍斷，及搗毀石砌
      牆一段，並以灌水泥方式毀損該處石砌牆約10平方公尺致
      令不堪用。經原告報警處理，警員到現場拍照存證，被告
      也都一一承認所為，警員問原因，被告提出鈞院108年度
      嘉簡字第544號判決，惟此判決只判被告有通行權存在而
      已，並沒有記載可開路，及砍果樹等，被告少了聲請強制
      執行程序，因民法第787條規定要給予補償損失費用，而
      被告省去未辦已犯法。
（二）原告請求金額52,900元之明細：
　　1.龍眼樹部分：龍眼有二種品種，福眼一株250元，水貢一
      株500元，原告被砍了這四棵龍眼樹，一株幼苗250元，那
      是小苗，原告栽培20年，龍眼樹原告請求一棵幼苗250元
      乘以20年，所以是5,000元，故請求龍眼樹四棵共20,000
      元之損害賠償。
　　2.芒果樹部分：一株100元，栽培20年，100元乘以20，故請
　　　求2,000元。　
　　3.竹子部分：竹子1支可以賣180元，請求40支，所以請求金
      額為7,200元。如果竹子不砍掉每年可以生竹筍，小竹筍
      可以吃，不割來食用，每支竹子可以產二支竹子，所以80
      根竹子乘子1支180元即14,400元。原告用比較便宜的收割
      竹筍來向原告請求，一斤20元，2支大約是2斤，1支竹筍
      可以賣40元，80支可以賣3,200元。故竹筍3,200元加原竹
      7,200元，總計10,400元（計算式：7,200＋3,200＝10,400
      ）。
　　4.水泥鋪設道路部分：要僱用挖土機，公定價，一動土底價
      為3,000元，要清運廢土，所以請求5,500元。
　　5.石牆部分：請求15,000元。
　　6.以上金額總計52,900元（計算式：10,400元＋2,000元＋5
　　　,500元＋20,000元＋15,000元＝52,900元）。　　
（三）否認被告所稱經原告同意等語，被告所有答辯及證物均為
      過去式，原告在前訴訟中表明，本人收回以往給被告優厚
      的條件。另原告撤回上訴是因為原告力爭寬度2.1米不是2
      .5米，所以上訴審法官向原告稱相差0.4米，不要繼續再
      告下去，當時原告身體已經不太舒服，所以才撤回上訴，
      並非因為原告同意。原告不同意被告砍樹木，破壞其他石
      牆、道路等，被告要作這些動作本來就要有法院之判決書
      ，或者原告之同意書。
（四）被告說原告沒有在收成，不是原告沒有收成，是原告近來
      眼睛有問題，不能用力，不能曬太陽，所以只有今年原告
      沒有在做農作等語。
（五）並聲明：1.被告應給付原告52,900元，及自起訴狀繕本送
      達翌日起至清償日止，按年息5%計算之利息。2.訴訟費用
      由被告負擔。
二、被告答辯略以：
（一）對於原告主張有砍除芒果樹1棵、龍眼樹4棵、竹子40枝、
      搗毀石砌牆梯一段，並以灌水泥方式毀損該處石砌牆約10
      平方公尺部分不爭執。本件是由鈞院108年度嘉簡字第544
      號判決而來，原告同意被告之請求，嗣原告不服判決提起
      上訴，經鈞院108年簡上字第112號受理在案，嗣因原告撤
      回上訴而於109年3月10日判決確定。
（二）而鈞院108年度嘉簡字第544號是由鈞院107年度嘉簡字第5
      3號及107年度簡上字第41號延伸而來，其內容分析已很詳
      細。原告於107年度簡上字第41號提出之民事上訴補資料
      陳述狀、陳述三狀均寫得相當清楚，原告稱從編號B為確
      認道路通行權為不合法，若從A為確認通行權，原告都同
      意開路、砍鋸竹、果樹、石頭、理賠等均不再主張；竹子
      之砍鋸由被告自由鋸除，原告無意見，測量規費原告願意
      自己承擔；石頭牆上之石頭免費供應，可自行取用；而大
      樹或其他農作物則由被告自行處置，而且原告在書狀及開
      庭時都同意A圖給予通車，開拓道路，確認道路通行權是
      程序問題。
（三）於108年度嘉簡字第544號10月25日言詞辯論時，通行權之
      請求，基礎事實同一均未變動，承審法官也有說，如果不
      同意，就用強制執行，若同意，免去麻煩大家好辦事，原
      告也同意，法庭之錄音光碟可查證，難道在法庭上講過的
      話，書狀上所寫之字，能不算數嗎？前二審法官都說要算
      數，原告要駁回還是要撤告，所以原告選擇撤告，原告提
      本件訴訟，已違背民法第148條第2項誠信原則，雖被告沒
      有用強制執行法規定，但也是經過原告同意，本件也不適
      用毀損。
（四）被告砍的芒果樹、龍眼樹原告沒有在採收，一棵價值約20
      0元；竹子部分都是廢棄物，沒有人在買，且被告有拍照
      竹頭，這種沒有人在吃，竹子尾會苦，竹子放在那裡，被
      告沒有拿走，警察有要求原告拿回去，原告也不拿回去，
      這個竹子沒有像原告講的那麼有經濟價值；石砌牆金額不
      合理，有點過高，水泥部分也沒有那麼高等語。
（五）並聲明：請求駁回原告之訴。　　
三、查原告為系爭土地之所有人，被告前於109年11、12月間某
    日，將系爭土地上芒果樹1棵、龍眼樹4棵、竹子40枝砍斷，
    及搗毀石砌牆一段，並以灌水泥方式毀損該處石砌牆梯約10
    平方公尺，前經原告對被告提起竊盜及毀損之刑事告訴，經
    臺灣嘉義地方檢察署檢察官做成110年度偵字第1508號不起
    訴處分書，並經原告提起再議後，經臺灣高等檢察署臺南檢
    察分署以110年度上聲議字第1129號處分書駁回再議；被告
    前於107年間對原告提起確認通行權訴訟，經本院107年度嘉
    簡字第53號判決：「確認原告所有坐落嘉義縣○○鄉○○段000
    地號土地，對被告所有系爭土地如附圖編號B所示面積91.92
    平方公尺範圍土地有通行權存在。」，經該案被告即本件原
    告提起上訴後，經本院107年度簡上字第41號判決：「原判
    決廢棄。上開廢棄部分，被上訴人在第一審之訴駁回。」確
    定在案；被告嗣於108年間，再對原告提起確認通行權訴訟
    ，經本院以108年度嘉簡字第544號判決：「確認原告所有坐
    落嘉義縣○○鄉○○段000地號土地，對於被告所有坐落系爭土
    地如附圖（即嘉義縣竹崎地政事務所108年8月26日土地複丈
    成果圖）所示方案A，面積155.12平方公尺之土地有通行權
    存在。」，經該案被告即本件原告提起上訴後，經本院以10
    8年度簡上字第112號受理在案後，撤回上訴確定等情，為兩
    造所不爭，並有上開不起訴處分書、處分書及民事判決在卷
    可佐，並經本院調取上開偵查卷宗及民事判決全卷核閱屬實
    ，應堪信為真正。
四、得心證之理由：
（一）被告固不否認將坐落原告所有之系爭土地上芒果樹1棵、
      龍眼樹4棵、竹子40枝砍斷，及搗毀石砌牆一段，並以灌
      水泥方式毀損該處石砌牆梯約10平方公尺等情，惟被告抗
      辯原告於本院107年度簡上字第41號判決該案中業已同意
      被告開路、砍除竹子、果樹等情，且在108年度嘉簡字第5
      44號該案中亦同意該案原告即本件被告之請求，故原告提
      起本件訴訟實有違民法第148條第2項：「行使權利，履行
      義務，應依誠實及信用方法。」之規定云云。經查：
　　1.原告於107年度簡上字第41號該案中所提出之陳述狀及陳
      述三狀雖確有記載被告抗辯之字句（見本院卷第55至75頁
      ），然原告上開書狀之記載係提起上訴請求改採A圖方案
      所給與之附帶優惠條件，其後107年度簡上字第41號民事
      判決結果為廢棄原判決，駁回被上訴人在第一審之訴，已
      如前述。既然在107年度簡上字第41號該案中，並未改採
      上訴意旨所主張之A圖方案，則被告執原告於該案中所提
      出原告於上開陳述狀及陳述三狀所書寫之內容，指謫原告
      提起本件訴訟有違誠信原則，即非有據。
　　2.況查，被告嗣於108年間，再對原告提起本院108年度嘉簡
      字第544號確認通行權訴訟時，原告於108年8月2日提出之
      答辯狀即載明「107年度簡上字第41號及原一審已於107年
      9月12日判決確定，並載明不得再上訴，即已終結，然而
      本人在該案中釋出優厚、善意及想給贈與之物給原告使用
      及開路特給予之寬度，及本人所有在該案承諾給予任何有
      利之物或言語等，也因該案終結，本人在此特予聲明所有
      曾書狀或開庭辯論之言詞等全部撤銷（全部不算數）」（
      見本院108年度嘉簡字第544號卷第93頁）。準此，被告既
      已重申於107年度簡上字第41號該案中提出之條件均不算
      數，被告自不得於本案中再執原告先前所陳述之內容抗辯
      原告業已同意被告開路、砍除竹子、果樹等情。故被告所
      辯，顯非有據，自不足採。
　　3.再查，原告於108年度嘉簡字第544號108年10月25日言詞
      辯論庭雖曾陳述「我同意依原告的通行方案讓原告走」等
      語（見本院108年度嘉簡字第544號卷第137頁），然此僅
      關於通行權之位置及面積之同意，並不等同於原告同意被
      告可未經原告同意砍除竹子、果樹、搗毀石砌牆及鋪設水
      泥等作為，故被告所辯，殊非可採。
（二）按因故意或過失，不法侵害他人之權利者，負損害賠償責
      任；負損害賠償責任者，除法律另有規定或契約另有訂定
      外，應回復他方損害發生前之原狀。第一項情形，債權人
      得請求支付回復原狀所必要之費用，以代回復原狀，民法
      第184條第1項前段、第213條第1項、第3項分別定有明文
      。再按，法院為判決時，應斟酌全辯論意旨及調查證據之
      結果，依自由心證判斷事實之真偽；當事人已證明受有損
      害而不能證明其數額或證明顯有重大困難者，法院應審酌
      一切情況，依所得心證定其數額。民事訴訟法第222條第1
      項本文、第2項定有明文。茲就原告請求各項損害有無理
      由，分敘如下：
　　1.芒果樹1棵、龍眼樹4棵部分：
　　⑴按民法第66條第2項規定：不動產之出產物，尚未分離者，
      為該不動產之部分。是以不動產上之樹木，係屬不動產之
      出產物，其尚未與土地分離者，為土地之一部分（最高法
      院64年台上第2739號判例意旨參照）。經查，原告所有系
      爭土地上之芒果樹1棵、龍眼樹4棵，不問係由何人種植，
      尚未與土地分離前，均屬系爭土地之一部分，而系爭土地
      為原告所有，芒果樹1棵、龍眼樹4棵即為原告所有，則被
      告未得原告之同意及砍除原告所有之芒果樹1棵、龍眼樹4
      棵，被告自應負損害賠償之責。
　　⑵查本件因原告所有之芒果樹1棵、龍眼樹4棵業以砍除，且
      所留存之樹幹並不完整，則本件在無法還原被毀損前所種
      芒果樹1棵、龍眼樹4棵之原始樣貌之情況下，要鑑定原告
      之芒果樹1棵、龍眼樹4顆當時之市價本有事實上之困難，
      本院僅能依民事訴訟法第222條第2項規定，審酌一切情況
      ，定原告所受之損害。依據原告所提詢價之名片，芒果樹
      之幼苗一株為100元，龍眼樹（福眼）幼苗一株為250元，
      龍眼樹（水貢）幼苗一株為500元，然此均係以幼苗報價
      ，而非依照毀損植栽高度及栽種年份相似之植物報價。雖
      被告抗辯芒果樹及龍眼樹一棵約200元云云，然依原告詢
      價，芒果樹之幼苗一株為100元，龍眼樹（福眼）幼苗一
      株為250元，顯見被告所辯並非可採。再參諸原告會同警
      察到場拍攝遭砍除之芒果樹樹頭及樹幹、龍眼樹樹頭及樹
      幹之照片（見警卷第10至15、18頁），以及被告所提出之
      芒果樹照片1張（見本院卷第121頁），堪認遭砍除之芒果
      樹及龍眼樹均非高大，樹幹亦非粗壯，依民事訴訟法第22
      2條第2項規定，認原告請求芒果樹1棵2,000元，應屬過高
      ，應以1,000元為適當。又參諸遭砍除之龍眼樹4棵之樹頭
      及樹幹照片可見該4棵龍眼樹大小不一，原告一概請求龍
      眼樹1棵以5,000元計算，應屬過高，依民事訴訟法第222
      條第2項規定，認原告請求龍眼樹4棵之損害8,000元，尚
      屬合理，逾此範圍部分之請求，則非有據。
    2.竹子40支部分：
　　⑴原告所有系爭土地上之竹子，不問係由何人種植，尚未與
      土地分離前，均屬系爭土地之一部分，而為原告所有，則
      原告所有之竹子遭被告不法砍除，被告自應就原告因上開
      竹子遭砍除之損害負賠償之責。
　　⑵原告雖主張竹子1支可以賣180元，請求40支竹子之損害7,2
      00元等語。惟查，觀諸警方到場拍照並查獲擺放在嘉義縣
      ○○鄉○○段000地號土地上之竹子40支，有照片4張附於警卷
      可證（見警卷第16頁）。且原告亦到庭陳稱略以：現場竹
      子因還沒有結案，伊不搬回去，伊等結案還會有所動作等
      語（見本院卷第105頁）。是以，被告砍除之竹子仍放置
      在系爭土地附近，且為警方扣押並註記發還被害人林文釧
      ，此有嘉義縣警察局竹崎分局扣押物品目錄表可佐（見警
      卷第23頁），足見被告砍除之竹子40支係處於原告可隨時
      取回之狀態，則原告既可隨時取回40支竹子出售，則原告
      請求一支竹子可以180元出售之損害，即屬無據，不應准
      許。
　　⑶次查，原告雖又主張竹子每年會生竹筍，以收割小竹筍來
      計算，一斤20元，2支大約是2斤，1支竹筍可以賣40元，8
      0支，可以賣3,200元等語。惟被告抗辯該竹子尾會苦，沒
      有人在吃等語。然查，原告主張每年可有價值3,200元之
      竹筍收成一節，為被告所否認。況原告於108年度嘉簡字
      第544號該案中之答辯狀中曾記載「A圖道路規劃途中的低
      窪處本人於前案就填平，又有兩大刺竹林（此刺竹為高貴
      建造農舍的好材料有數百棵）價值非凡，本人為兄弟情，
      為民法可開路，不惜代價，自動砍除精光，然原告依然不
      要，偏要開拓B道不可」等語（見108年度嘉簡字第544號
      卷第95頁），僅提及刺竹可作為建造農舍之材料，全未提
      及刺竹可採收竹筍出售一事。且原告亦未提出相關事證佐
      證原告過往確有採收刺竹所生之竹筍並出售之情事，本院
      自難僅憑原告片面陳述遽認原告主張為真實，故原告此部
      分請求，難認有據，應予駁回。
　　3.搗毀石砌牆一段，並以灌水泥方式毀損石砌牆梯約10平方
      公尺部分：
　　⑴觀諸原告會同警察至現場拍攝之照片，現場之石砌牆一段
      業已遭搗毀，且以灌水泥方式毀損石砌牆梯約10平方公尺
      （見警卷第9、12、13頁），則將系爭土地上之以水泥破
      壞之石砌牆梯回復原狀，勢必須僱工以及使用挖土機或怪
      手刨除水泥鋪設部分，以及清運刨除之廢棄物，並僱工重
      新堆砌石牆，則本院依民事訴訟法第222條第2項規定，審
      酌一切情況，認定原告請求刨除水泥鋪設部分所受損害為
      5,500元，尚屬合理。
　　⑵至於原告主張石砌牆受有15,000元損害部分，審酌該部分
      石砌牆之石頭均留在現場（見警卷第9、12、13頁），並
      無移除或丟棄，則重新堆砌石牆僅需僱工為之，而無須另
      行支出材料費用或使用機具，故原告請求15,000元，實屬
      過高，依民事訴訟法第222條第2項規定，審酌一切情況，
      認原告請求搗毀石砌牆之損害4,000元，應屬妥適，逾此
      部分，容屬無憑。 
　　4.綜上，原告所受損害經計算之結果應為18,500元(計算式
      ：1,000＋8,000＋5,500＋4,000＝18,500)，至逾此部分之請
      求，則無理由，應予駁回。
（三）給付無確定期限者，債務人於債權人得請求給付時，經其
      催告而未為給付，自受催告時起，負遲延責任。其經債權
      人起訴而送達訴狀，或依督促程序送達支付命令，或為其
      他相類之行為者，與催告有同一之效力；遲延之債務，以
      支付金錢為標的者，債權人得請求依法定利率計算之遲延
      利息；應付利息之債務，其利率未經約定，亦無法律可據
      者，週年利率為百分之5，民法第229條第2項、第233條第
      1項前段、第203條分別定有明文。本件侵權行為損害賠償
      債務，其給付並無確定期限，依前揭規定，被告應自起訴
      狀繕本送達之翌日起負遲延責任，而本件起訴狀係於110
      年6月28日送達被告本人，有本院送達證書1份附卷可稽（
      見本院卷第17頁），是原告請求被告自起訴狀繕本送達翌
      日即110年6月29日起按年息百分之5計算之利息，應屬有
      據。
五、從而，原告依侵權行為之法律關係，請求被告賠償原告18,5
    00元，及自110年6月29日起至清償日止，按年息百分之5計
    算之利息，為有理由，應予准許。原告逾此部分之請求，則
    屬無據，應予駁回。
六、本件事證已臻明確，兩造其餘攻擊防禦方法及所提證據，經
    審酌後認與判決結果不生影響，爰不逐一論列，附此敘明。
七、本件係依民事訴訟法第436條之8第1項適用小額程序所為被
    告部分敗訴之判決，依同法第436 條之20規定，爰就被告敗
    訴部分依職權為假執行之宣告，並依同法第436條之23準用
    第436條第2項，適用同法第392條第2項規定，依職權宣告被
    告酌定相當之擔保金額，得免為假執行。
八、訴訟費用負擔之依據：依民事訴訟法第79條及同法第436條
    之19條第1項規定，確定本件訴訟費用額為第一審裁判費1,0
    00元，應由兩造依其勝敗比例分擔，即被告負擔350元，餘
    由原告負擔。　 
中　　華　　民　　國　　110 　年　　9 　　月　 　1　　日
                  臺灣嘉義地方法院嘉義簡易庭
                                  法　官　陳寶貴
以上正本係照原本作成。
如對本判決上訴，須於判決送達後20日內向本庭（嘉義市○○路00
0○0號）提出上訴狀（均須按他造當事人之人數附繕本）。如委
任律師提起上訴者，應一併繳納上訴審裁判費。
民事訴訟法第436條之24第2項規定：對小額程序之第一審裁判之
上訴或抗告，非以其違背法令為理由，不得為之。
中　　華　　民　　國　　110 　年　　9 　　月　　1 　　日
                                  書記官  江靜盈